臺灣高等法院高雄分院刑事判決　　　　 94年度上訴字第972號
上　訴　人　臺灣高雄地方法院檢察署檢察官
被　　　告　乙○○
上列上訴人因被告常業詐欺等案件，不服臺灣高雄地方法院94年
度訴字第605 號中華民國94年5 月18日第一審判決（起訴案號：
臺灣高雄地方法院檢察署93年度偵字第24467 號），提起上訴，
本院判決如下：
     主  文
上訴駁回。
     理  由
一、本案經本院審理結果，認原審法院以不能證明被告乙○○犯
    罪，諭知無罪判決，核無不當，並引用原審判決書所記載之
    理由。
二、檢察官上訴意旨雖又指稱：(一)縱被告患有精神官能性憂鬱症
    ，又與對於己身財物之注意能力何干？原審以被告患有上揭
    病症，即採信被告辯稱無法清楚指出何時何地遺失存摺、提
    款卡之說詞，顯屬錯誤，(二)依被告所供，其存摺及提款卡於
    93 年6月2 日前幾天即發現遺失，但其向銀行掛失之時間點
    ，精準的落在「被害人已被騙匯款」，且「詐騙集團成員
    已成功將匯款提領一空」之後，如此不尋常之情形，不能以
    「僅係巧合」帶過，倘被告確屬無辜，則需同時具備「諸多
    巧合」，第一，被告恰巧將存摺及提款卡一同帶在身上；第
    二，被告恰巧將提款卡密碼跟提款卡放在一起（現在根本沒
    有人笨到會這麼做，金融機構也不可能將密碼貼在金融卡上
    ）；第三，被告恰巧將提款卡、存摺同時遺失；第四，被告
    遺失的這些東西又恰巧被詐騙集團成員所拾獲；第五、詐騙
    集團成員又恰巧料中被告在93年6 月2 日前不會去將此帳戶
    掛失。依常理判斷，如此諸多巧合，不可能同時出現，原審
    認定上開情形「純屬巧合」，違反社會常情，(三)被告在93年
    5 月20日至中國信託商業銀行開戶後，隨即於翌（21）日至
    合作金庫開戶，又於同年月24日至板信商業銀行開戶，且上
    開銀行帳戶均僅以100 元開立，被告此舉異於常情。被告對
    於何以開立上開帳戶，無法合理交代，至其餘帳戶未被利用
    ，或許被告尚未找到適合之「買主」或「詐騙對象」而已，
    豈能將上開不合常理之行為予以合理化。原審判決認事用法
    尚嫌未洽等情。
三、惟查，
  (一)依常情而論，「遺失」應係指在不知不覺之間失落物品之謂
    ，亦即在何時何地失落物品，並無知覺之謂。故如能精準指
    出何時何地「遺失」，則不能以「遺失」稱之。故如能指出
    「遺失」之何時何地，亦係臆測而已，並非清楚「遺失」之
    時間、地點。被告不能清楚指出何時何地遺失存摺、提款卡
    之說詞，與常情不悖。
  (二)上訴意旨所列載之「諸多巧合」，可謂不易同時出現，但同
    時出現，並非絕不可能。被告因其記性不好，而將提款卡之
    密碼「寫在簿子上面」，為被告所陳明，並有被告於原審提
    出之誠泰商業銀行東三重分行、三峽分行存摺影本2 份附卷
    可稽（簡字卷第23、25頁）。被告因患有精神官能性憂鬱症
    ，而有記性不好之情狀，與常情並無不合。被告遺失存摺、
    提款卡等物，可為詐騙集團成員拾獲，亦可為有心人拾獲後
    轉給詐騙集團成員，此為可能發生之情事，在尚無證據可證
    明被告將其存摺、提款卡交付或轉售與詐騙集團成員之情形
    下，自應為被告有利之認定。
  (三)被告於5 日之間，在金融機構設立3 個帳戶，固異於常情，
    然據被告辯稱「不可以說我於同一時間去開戶，就認為我有
    詐欺，開戶是因為辦卡很方便，我又不是同一天開戶，我有
    病，我自己做什麼事情，我不能控制。」等語（原審卷第34
    頁）。且被告若能將其中1 個帳戶轉售，或交付與詐騙集團
    成員，自必可將其餘帳戶一併轉售或交付。依實務上查獲購
    買帳戶轉售之案件，詐騙集團成員之購買帳戶，並無數量上
    之限制。原審判決以被告並未將其餘帳戶提供詐騙集團使用
    ，而為被告之中國信託商業銀行板橋分行之帳戶提款卡等物
    係遺失，並未提供給任何人之辯解，為可採之認定，尚無不
    合。
四、綜上所，檢察官上訴意旨執前詞指摘原判決不當，為無理
    由，應予駁回。
據上論斷，應依刑事訴訟法第368條、第373條，判決如主文。
本案經檢察官陳宗吟到庭執行職務。
中　　華　　民　　國　　94　　年　　10　　月　　25　　日
                  刑事第八庭    審判長法  官  惠光霞
                                      法  官  蔡國卿
                                      法  官  洪慶鐘
以上正本證明與原本無異。
如不服本判決應於收受本判決後10日內向本院提出上訴書狀，其
未述上訴理由者，並得於提起上訴後10日內向本院補提理由書
狀（均須按他造當事人之人數附繕本)「 切勿逕送上級法院」。
中　　華　　民　　國　　94　　年　　10　　月　　26　　日
                                書   記　 官  呂素珍
                                                      Ｆ
附件：
臺灣高雄地方法院刑事判決　　　　　　　 94年度訴字第605號
公　訴　人　臺灣高雄地方法院檢察署檢察官
被　　　告　乙○○
上列被告因常業詐欺等案件，經檢察官聲請簡易判決處刑（聲請
簡易判決處刑案號：93年度偵字第24467號），本院認應適用通
常程序判決如下：
    主  文
乙○○無罪。
    理  由
一、公訴意旨略以：被告乙○○在預見提供金融帳戶存簿、提款
    卡、印章等物予陌生人士使用，有可能為非法集團所利用，
    以遂欺騙不知情之社會大眾及隱匿掩飾犯罪所得財物或財產
    生利益之目的，竟基於洗錢及幫助常業詐欺之犯意，將其所
    有之中國信託商業銀行（以下簡稱中國信託銀行）板橋分行
    之帳戶（帳號：000000000000號）及提款卡等物提供於姓名
    、年籍均不詳之人，容認該不詳姓名年籍者等人組成之犯罪
    集團使用其帳戶，以行不法之事。嗣該不詳姓名年籍者於取
    得上開帳戶之存簿、提款卡等物（均未扣案）後，即與自稱
    「王先生」等集團成員基於共同詐欺之犯意聯絡，並以之為
    常業，於民國93年6月2日上午10時30分許，撥打電話至甲○
    ○家中，並於電話中向甲○○詐稱其子張文彥因發生車禍後
    離開現場，現正被對方當事人控制行動，並要求甲○○依其
    指示至自動提款機前匯款等語，致甲○○不疑有他，乃於當
    日10時51分及10時53分許依該自稱「王先生」之姓名年籍不
    詳者之指示，前往高雄縣鳳山市○○路之中國信託銀行所設
    置之自動提款機，匯款新臺幣（下同）4萬元至前開乙○○
    所開設於中國信託銀行板橋分行（帳號000000000000號）之
    帳戶內，總計甲○○被騙匯款4萬元。嗣被害人甲○○以行
    動電話聯絡上其子張文彥後，始知受騙，報警處理並循線追
    查始知上情，因認被告係犯刑法第340條第1項之常業詐欺取
    財罪之幫助犯罪嫌及洗錢防治法第9條第1項之洗錢罪嫌。
二、按犯罪事實應依證據認定之，無證據不得認定其犯罪事實；
    又不能證明被告犯罪者，應諭知無罪之判決，刑事訴訟法第
    154第2項、第301條第1項前段分別定有明文。再認定被告有
    罪之事實，應憑證據，如未能發現相當之證據，或證據不足
    以證明，自不能以推測或擬制之方法，以為裁判之基礎；且
    認定犯罪事實所憑之證據，其為訴訟上之證明，須達於通常
    一般人均不致有所懷疑，而得確信其為真實之程度者，始得
    據為有罪之認定，倘其證明尚未達到此一程度而有合理之懷
    疑存在時，尚難為有罪之認定基礎；苟積極證據不足以為不
    利於被告事實之認定，即應為有利於被告之認定，更不必有
    何有利之證據（最高法院30年上字第816號、40年臺上字第
    86號、76年臺上字第4986號判例參照）。
三、公訴人認被告涉犯幫助常業詐欺取財罪嫌，無非係以被害人
    甲○○之指訴及中國信託商業銀行函所附帳號000000000000
    號之個人基本資料、對帳單各一紙為據。訊據被告堅決否認
    有何幫助常業詐欺之犯行，辯稱該帳戶係遺失，事後並有掛
    失，並無提供給任何人等語。經查：
  (一)被害人甲○○於93年6月2日上午10時30分許，接獲詐欺集
      團於電話中詐稱其子張文彥因發生車禍後離開現場，現正
      被對方當事人控制行動，於當日10時51分及10時53分許依
      該自稱「王先生」之姓名年籍不詳者之指示，匯款4萬元
      至被告乙○○所開設於中國信託商業銀行板橋分行（帳號
      0000 00000000號）之帳戶內等情。固據被害人甲○○於
      警詢中指訴甚詳，並有中國信託銀行函所附帳號
      000000000000號之個人基本資料、對帳單各1紙、交易明
      細表2紙在卷可參。然由於帳戶遭人使用之原因眾多，或
      因失竊、遺失、同意使用之故，而為他人使用，是上開資
      料，充其量僅能證明被害人受騙匯款之事實，尚難遽認被
      告與該集團人員有詐欺共犯之關係；或被告同意提供帳戶
      予犯罪集團人使用，而有幫助詐欺之犯意，合先敘明。
  (二)又被告確實有於93年6月2日及同年月3日透過中國信託銀
      行客服人員分別掛失中國信託銀行帳號000000000000之金
      融卡及存摺、印鑑，有中國信託銀行94年3月10、同年月
      29日函各一紙在卷足憑（參見本院審理卷第17頁及第27頁
      ），故被告供稱發現該系爭銀行帳戶存摺及金融卡遺失後
      即以語音方式掛失等情，應非子虛。另被告供稱不知何時
      何地遺失系爭銀行帳戶存摺，參以被告於93年6月間起即
      罹患精神官能性憂鬱症，此有財團法人恩主公醫院出具之
      診斷證明書2紙在卷可查（參見本院審理卷第65頁及第66
      頁），被告由於精神方面之疾病對於己身財物之注意力，
      自無法與正常人相提並論，被告無法清楚指出何時何地遺
      失存摺提款卡，亦非與事理有違。
  (三)至於蒞庭公訴人認被告係已知悉被害人甲○○匯款後，始
      向系爭銀行掛失，然被告掛失的時間雖與被害人匯款均93
      年6月2日，但在公訴人既認為被告已將帳戶及提款卡等物
      交由犯罪集團使用，且亦認定被告並非犯罪集團成員之前
      提下，被告掛失之時間與被害人之匯款時間相同，應僅係
      巧合，否則被告既非犯罪集團之成員，被告在系爭銀行存
      摺及提款卡均已提供他人使用下，如何能知悉犯罪集團何
      時詐欺被害人甲○○且被害人業已受騙而匯款？
（四）公訴人另指出被告於93年5月21日、93年5月24日分別至合
      作金庫及板信商業銀行開戶，在短期間內分別開立數個帳
      戶，動機可議等語，然查，在被告所開立之數帳戶中，除
      本件中國信託銀行板橋分行帳號000000000000號之帳戶，
      有遭詐欺集團作為被害人甲○○匯款之用，其餘帳戶均未
      見有其他被害人匯款，若被告開立數帳戶確如公訴人所指
      係為供販賣詐欺集團所用，何以僅有本件中國信託銀行帳
      戶作為詐欺被害人匯款之用？顯見公訴人上開推論尚嫌速
      斷。
 (五) 由於被告始終辯稱：其中國信託銀行之金融卡、存摺係遺
      失，並未提供予他人使用等語，且前後所述並無矛盾之處
      。而公訴人所提出之直接、間接證據，僅能證明被害人匯
      款至被告帳戶，無法證明被告同意他人使用帳戶，在無證
      據證明被告受有「提供帳戶與他人使用」之代價或同意他
      人使用其帳戶下，參以帳戶遭人使用之原因眾多，基於罪
      疑惟輕原則，尚難認被告有幫助常業詐欺取財之罪嫌。
（六）此外，按刑法上所謂常業犯，須有賴某種職業為業之意，
      且有反覆以同種類行為為目的之社會活動事實表現於外，
      始足當之；查本案綽號「王先生」之成年男子，既從未到
      案，亦未經訊問，其是否有賴詐取他人財物為業之意，已
      不得而知；其藉由被告提供之前開帳戶詐取他人財物，亦
      僅有本案，復查無其他詐欺情事，自無僅因本案單一之詐
      欺犯行，即認該男子有何以詐欺為常業之主觀犯意，是被
      告亦無成立常業詐欺之幫助犯可言；另公訴人認被告將其
      帳戶存摺、提款卡提供予不詳姓名年籍之男子，同時該當
      洗錢防制法第9條第1項之洗錢罪之幫助犯等語。按所謂「
      洗錢行為」，係指掩飾或隱匿因自己重大犯罪所得財物或
      財產上利益，或掩飾、收受、搬運、寄藏、故買或牙保他
      人因重大犯罪所得財物或財產上利益而言；又所謂「重大
      犯罪」包括刑法第340條之常業詐欺罪，洗錢防制法第2條
      第1、2款及第3條第1項第5款分別定有明文。然本件既難
      認該名「王先生」之人所犯係屬常業詐欺犯，已如前述，
      則「王先生」所詐得之4萬元，尚非屬洗錢防制法中「重
      大犯罪」所得，被告自無成立幫助洗錢犯行之可能。
 (七) 從而，復查無其他積極證據足資證明被告有公訴人所指之
      犯行，既不能證明被告犯罪，應為無罪之諭知。
據上論斷，應依刑事訴訟法第三百零一條第一項前段，判決如主文。
中      華      民      國   94   年    5   月    18  日
                                鳳山刑事第2庭
                                審判長法  官  邱明弘
                                      法  官  胡宜如
                                      法  官  廖建瑜
以上正本證明與原本無異。
如不服本判決，應於收受送達後10日內向本院提出上訴書狀。
　　　　　　　　　　　　　　　　　　　書記官  張家榮
中　　華　　民　　國　　94　　年　　5 　　月　　19　　日
